臺灣高雄地方法院民事判決　　　　　　 95年度勞訴字第109號
原　　　告　甲○○
訴訟代理人　吳春生律師
　　　　　　許龍升律師
被　　　告　聯宏交通企業股份有限公司
法定代理人　乙○○
訴訟代理人　孫志鴻律師
上列當事人間請求給付退休金事件，經本院於民國96年4 月17日
言詞辯論終結，判決如下：
    主  文
被告應給付原告新臺幣壹佰玖拾柒萬壹仟元及自民國九十五年十
二月三十日起至清償日止，按年息百分之五計算之利息。
訴訟費用由被告負擔。
本判決於原告以新臺幣陸拾陸萬元供擔保後，得假執行。
    事實及理由
一、原告主張：原告係被告所屬員工，任職期間自民國72年3 月
    1 日起至94年9 月30日止，共計服務年資為22年7 個月，因
    已年滿60歲，乃於94年8 月間向被告表示退休，並請領退休
    金新台幣（下同）1,971,000 元，詎被告僅願給付460,000
    元，屢經催索，被告均置之不理。為此，基於勞動基準法之
    規定，聲明請求：(一)被告應給付原告1,971,000 元及自起訴
    狀繕本送達翌日起至清償日止，按年息5%計算之利息；(二)願
    供擔保請准宣告假執行。
二、被告則以：公司財務困難，尚難給付，僅能以為原告個人每
    月所提撥2%薪資之金額給付予原告等語資為抗辯，並聲明：
    駁回原告之訴及假執行之聲請。
三、兩造爭執及不爭執之事項：
（一）不爭執事項：
  1、原告在被告公司任職自72年3 月1 日起至94年9 月30日止
     ，服務年資共計22年7 個月。
  2、兩造於95年1 月4 日上午10時，在勞工行政中心4 樓協調
     時，被告之代表乙○○明確表示堅持不照勞基法給付，僅
     願以個人每月之提撥率2%金額給付原告。
（二）爭執事項：被告得否不按勞基法給付退休金給原告？
四、本院得心證之理由：
（一）按勞工工作15年以上滿55歲者，得自請退休，勞基法第53
      條第1 款定有明文；又「該條之立法精神，無非基於勞工
      之立場，為防止雇主不願核准已達一定年資、年齡之勞工
      自請退休之弊端，而賦予勞工得自請退休之權利，使符合
      該條規定要件之勞工於行使自請退休之權利時，即發生終
      止勞動契約之效力，而無須得相對人即雇主之同意。故勞
      工依該法自請退休時，勞雇雙方之勞動契約即可終止，勞
      工自請退休之權利為契約終止權之一種，而終止權又屬形
      成權之一種，形成權於權利人行使時，即發生形成之效力
      ，不必得相對人之同意」，最高法院88年度台上字第68號
      判決意旨可供參照。再勞工合法退休後，即得按其工作年
      資，每滿1 年給與2 個基數。但超過15年之工作年資，每
      滿1 年給與1 個基數，最高總數以45個基數為限。未滿半
      年者以半年計；滿半年者以1 年計之計算方式向雇主請求
      退休金，並為勞基法第55條第1 項第1 款所明定。
（二）本件原告主張已合法退休及得請求如上開聲明額度之退休
      金等情，為原告提出綜合所得稅各類所得資料清單、勞工
      保險局核定通知書、高雄市勞資爭議調解申請書、紀錄等
      件為證，依上開勞工保險核定通知書所載，原告申請老年
      給付案，經該局審核符合規定等語，與原告陳稱已向被告
      表示退休情節相符，參照前揭意旨，原告之終止只須向被
      告表示後，不待原告之同意即生原告退休之效力，原告自
      得向被告請求退休金。而原告到職日為72年3 月1 日，勞
      動契約終止日為94年9 月30日，年資共22年又7 個月，因
      勞基法係於73年8 月1 日施行生效，故應適用勞基法之規
      定計算退休金者僅限於該法施行後之年資，是原告得計入
      之年資應減縮為21年又2 個月，合計共36.5個基數，而依
      原告平均工資54,000元計算，原告得依勞基法之規定請求
      之退休金額為1,971,000 元，此為兩造所不爭執之事項，
      且有高雄市政府勞工局95年7 月4 日高市勞局二字第0950
      014972號函、勞工保局96年1 月10日保承資字第09610005
      060 號書函所附勞工保險被保險人投保資料表在卷足稽，
      並有上開所得資料可資憑佐，是原告主張請領上開退休金
      額應屬有據。被告雖以符合勞基法第56條及勞工退休準備
      金提撥及管理辦法規定，按月依原告每月薪資總額2%所提
      撥之退休準備金額460,000 元給付予原告，但仍不足給付
      等情，原告亦不否認，惟被告固依法提撥，但仍須履行雇
      主應給付勞工之退休金法定義務，被告依法應為給付其勞
      工即原告退休金之責，不應因已提撥勞工退休金而得以免
      除，是被告僅願以為原告個人每月所提撥2%薪資總額之金
      額給付原告云云，顯與法未合，所辯顯不足採。
五、綜上所述，原告基於勞基法之規定，請求被告給付退休金
    1,971,000 元及自起訴狀繕本送達翌日之95年12月30日起至
    清償日止，按年息5%計算之利息，為有理由，應予准許。
六、本件原告陳明願供擔保聲請假執行之宣告，核無不合，爰酌
    定相當之擔保金額准許之。
七、本件原告之訴為有理由，依民事訴訟法第385條第1項前段、
    第78條、第390條第2項判決如主文。
中　　華　　民　　國　　96　　年　　4 　　月　　27　　日
                  勞工法庭   法官      古振暉
正本係照原本作成。
如不服本判決，應於送達後20日內，向本院提出上訴狀並表明上
訴理由，如於本判決宣示後送達前提起上訴者，應於判決送達後
10日內補提上訴理由書（須附繕本）。
中　　華　　民　　國　　96　　年　　4 　　月　　27　　日
                             書記官　  陳展榮
